【裁判字號】    90,易,474
【裁判日期】    900524
【裁判案由】    傷害等
【裁判全文】
臺灣屏東地方法院刑事判決                            九十年度易字第四七四號
    公  訴  人  臺灣屏東地方法院檢察署檢察官
    被      告  丙○○
右列被告因傷害等案件，經檢察官提起公訴（九十年度偵字第六八號），本院判決如
左︰
    主  文
丙○○傷害人之身體，處有期徒刑參月，如易科罰金，以佰元折算壹日。
丙○○被訴恐嚇部分無罪。
    事  實
丙○○與甲○○係表甥舅關係，於八十九年十二月二日下午十八時許，在屏東縣獅子
鄉內獅村七十六之一號榮芳商店前，其二人於飲酒後，丙○○因遭甲○○辱罵（公然
侮辱部分未據丙○○提出告訴），丙○○竟基於傷害之犯意，以徒手及持木棍毆打甲○○，致甲○○受有頭部外傷、血腫併下巴擦傷、左耳擦傷、胸部挫傷等之傷害。案
經甲○○訴由屏東縣警察局枋寮分局報告臺灣屏東地方法院檢察署檢察官偵查起訴。
    理  由
甲、有罪部分：
一、訊據被告丙○○對於右揭傷害犯行供認不諱，核與告訴人甲○○與證人乙○○先
    後分別於警、偵訊及本院審理中所述情節相符，且告訴人與證人分別為被告之表
    舅與表姨，業經被告、告訴人及證人當庭陳明，衡情告訴人與證人自無憑白誣陷
    被告之可能，渠等所述應堪採信，告訴人受有前開傷害，則有屏東縣枋寮醫院及
    高雄市立小港醫院所出具之診斷證明書在卷可稽。被告此部分犯行罪證明確，犯
    行洵堪認定。
二、核被告所為，係犯刑法第二百七十七條第一項之罪。審酌被告之素行、犯罪動機
    係因於酒後遭告訴人辱罵，一時情緒失控、與被害人為甥舅之關係，竟乖逆人倫
    ，毆打尊長、以徒手及持木棍毆打被害人為犯罪手段、告訴人所受之傷害為頭部
    外傷、血腫併下巴擦傷、左耳擦傷、胸部挫傷、犯後坦承傷害犯行，惟迄未對被
    害人道歉等一切情狀，量處如主文所示之刑，並諭知易科罰金之折算標準（按刑
    法第四十一條已於九十年一月四日修正，同月十日經總統公布施行，修正為：「
    犯最重本行為五年以下之刑之罪，而受六個月以下有期徒刑或拘役之宣告，因身
    體、教育、職業、家庭之關係或其他正當事由，執行顯有困難者，得以一元以上
    三元以下折算一日，易科罰金。但確因不執行所宣告之刑，難收矯正之效，或難
    以以維持法律秩序者，不在此限」「併合處罰之數罪，均有前項情形，其應執行
    之刑逾六個月者，亦同」，依刑法第二條第一項之規定，應依修正後之規定諭知
    易科罰金之折算標準）。
乙、無罪部分：
一、公訴意旨另以被告於前述為傷害告訴人之行為時，並基於恐嚇之犯意，持木棍向
    告訴人恫嚇稱要打死告訴人等語，致告訴人心生畏怖，因認被告尚涉有刑法第三
    百零五條之恐嚇罪嫌。
二、按「刑法第三百零五條之恐嚇罪，所稱以加害生命、身體、自由、名譽、財產之
    事，恐嚇他人者，係指以使人生畏怖心為目的，而通知將加惡害之旨於被害人而
    言，若僅在外揚言加害，並未對於被害人為惡害之通知，尚難構成本罪」最高法
    院著有五十二年台上字第七五一號號刑事判例可資參照。又按，恐嚇罪之成立，
    係以行為人有使受通知人因而感受威脅之意為其主觀構成要件，若行為人缺乏此
    一主觀犯意，或其揚言僅為一時氣憤之語，顯然可見其並無使其揚言內容實現之
    意，即與本罪之主觀構成要件不相當；而行為人若於為恐嚇行為時，即直接將其
    惡害通知之內容實現，則其恐嚇之危險行為，即為其具體之實害行為所吸收，而
    不另論其恐嚇犯行，合先說明。
三、本件公訴人認被告涉有恐嚇之犯行，無非以證人乙○○於警、偵訊中指稱，曾聽
    見被告於毆打被害人時，對被害人揚稱要打死被害人等語為據。惟訊之被告則堅
    詞否認有公訴人所指之恐嚇犯行，辯稱其並不記得此部分情節等語。
四、經查，被告確有為前述對被害人甲○○所為之惡害通知行為，已經證人乙○○先
    後於警訊及本院審理中指陳明確，而證人各為告訴人之妹與被告之表姨，與告訴
    人及被告各有親近之親屬關係，衡情應無故意誣陷被告之必要，且被告亦已坦承
    其有為前述傷害告訴人之行為，則其因氣憤而於傷害行為時並為恐嚇之言詞，亦
    與常情無違，是被告於前述時地確曾向告訴人揚稱要打死告訴人一節，應堪確信
    ；次查，被告於對告訴人為前述揚言時，告訴人已因酒醉及遭被告毆傷而昏迷，
    故而並未聽見被告之前開揚言，此已經告訴人於本院審理中當庭陳明，應堪採信
    ，則被告所為之惡害通知，顯然並未到達告訴人，而刑法第三百零五條又未處罰
    未遂犯，是被告此部分行為，即與恐嚇罪之構成要件不相當；再查，被告係於遭
    告訴人辱罵後，毆打告訴人時，為前述之言詞，已經被告及證人當庭陳明，並為
    公訴意旨所是認，應堪認定，則被告於遭人辱罵後，因氣憤而毆打告訴人，進而
    為前述之言詞，可見被告於揚言時，心中確有相當之忿怒，再觀諸其於揚言後雖
    有毆打告訴人之行為，但毆打之手段顯然不足以達到其所揚言要致告訴人於死之
    程度，故應堪認被告之前開揚言僅係一時氣憤所致，主觀上並無使告訴人因而心
    生畏怖之意；末查，被告於揚言要打死告訴人後，遂即進而持木棍毆打告訴人，
    並致告訴人受有前開傷害，已如前述，可見被告之主觀犯意，至多僅在使告訴人
    受傷，則其既在揚言後進而毆打告訴人以致於成傷，其揚言恐嚇之危險行為，即
    應為其毆打傷害之實害行為所吸收，不另論處。
五、綜上所述，被告雖有對告訴人為前開揚言，但其行為尚與恐嚇罪之構成要件不相
    當，自應為被告就此部分為無罪之諭知。
據上論斷，應依刑事訴訟法第二百九十九條第一項前段、第三百零一條第一項，刑法
第二條第一項、第二百七十七條第一項、第四十一條第一項，罰金罰鍰提高標準條例
第一條前段、第二條，判決如主文。
本案經檢察官陳新君到庭執行職務。
 中      華      民      國      九十      年      五      月  二十四  日
                                       臺灣屏東地方法院刑事第二庭
                                          法  官    莊鎮遠
右判決正本證明與原本無異。
對於本判決如有不服應於收受送達後十日內向本院提出上訴書狀上訴於台灣高等法院
高雄分院並按他造當事人之人數附具繕本。
                                          書記官   魏慧夷
中       華      民      國      九十      年      五      月   二十四  日
附錄本判決論罪之法條：
中華民國刑法第二百七十七條
 (普通傷害罪)
傷害人之身體或健康者，處三年以下有期徒刑、拘役或一千元以下罰金。
犯前項之罪因而致人於死者，處無期徒刑或七年以上有期徒刑；致重傷者
，處三年以上十年以下有期徒刑。


司法院資訊處製作；財團法人民間司法改革基金會備份。
